【裁判字號】    89,易,1537
【裁判日期】    900226
【裁判案由】    傷害等
【裁判全文】
臺灣桃園地方法院刑事判決                        八十九年度易字第一五三七號
    公  訴  人  臺灣桃園地方法院檢察署檢察官
    被      告  乙○○
                壬○○
                己○○
                丙○○
                辛○○
                庚○○○
                甲○○
                戊○○
                丁○○
    右  一  人
右列被告等因妨害自由等案件，經檢察官提起公訴（八十八年度偵字第一三三三三號
），本院判決如左：
        主  文
乙○○、壬○○、己○○、丙○○共同以強暴妨害人行使權利，各處罰金貳仟元，如
易服勞役，均以佰元折算壹日，均緩刑貳年。
辛○○、庚○○○被訴以強暴妨害人行使權利罪部分均無罪，被訴普通傷害罪及毀損
罪部分均公訴不受理。
甲○○、戊○○、丁○○均公訴不受理。
        事  實
一、乙○○、壬○○、己○○、丙○○均係桃園縣觀音鄉保障村之轅碩環保股份有限
    公司（以下簡稱轅碩公司）將在當地設置廢棄物處理場之鄰近住戶，於民國八十
    八年四月三日上午八時三十分許，適承包轅碩公司工程之首敬營造公司之甲○○
    、戊○○及丁○○等三位員工，由戊○○駕駛車牌號碼ＲＤ─六七五號工程車在
    前行駛、丁○○則駕駛車牌號碼ＫＣ─三五六七號自用小客車搭載甲○○緊隨在
    後，共同沿桃園縣觀音鄉○○村○鄰○○道旁產業道路欲駛入轅碩公司之工地工
    作時，詎乙○○等四人為抗議轅碩公司在當地設置廢棄物處理場，竟基於共同犯
    意之聯絡，撿拾不詳姓名之人所棄置之棧板將該處道路封住，並出面強行阻擋戊○○等三人之人車進入轅碩公司之工地，而共同妨害戊○○、丁○○、甲○○等
    人行使通行及工作之權利。
二、案經戊○○、丁○○、甲○○訴由桃園縣警察局大園分局報請臺灣桃園地方法院
    檢察署檢察官偵查起訴。
        理  由
一、訊據被告乙○○、壬○○、己○○、丙○○等人均矢口否認有右揭犯行。經查，
    右揭事實，業據告訴人戊○○、丁○○、甲○○指訴綦詳在卷，並有其後雙方因
    而起衝突互毆及車輛毀損（傷害及毀損部分，均已撤回告訴，詳如後述）之照片
    多幀附卷可資佐證，且被告壬○○、己○○於警訊中均坦承：「當時有一輛吊車
    載運怪手挖土機具及一輛自小客車要進入，當時我們不讓他們進入（見偵字第一
    三三三三號偵查卷第三十七頁背面、第四十頁背面）」等語不諱，被告乙○○於
    檢察官偵查中亦供承：「（有無阻擋，不讓他們經過？）有的（見同上偵查卷第
    八十五頁正面）」等語在卷，而同案被告辛○○於警訊中亦證述：「（當時是何
    人先帶頭擋工程車，不讓工程車進入？）是乙○○先擋工程車，不讓車子進入（
    見同上偵查卷第三十四頁背面）」等語無訛，再者被告乙○○於本院審理時復不
    諱言：「我站在本件工程車前面說你們是載石頭的不讓進去（見本院九十年一月
    四日訊問筆錄）」等語，被告壬○○、己○○及丙○○等人於本院審理時更一致
    供稱：「有站在工程車前面說慢點進去，等我們通知村長或民意代表來他們說可
    以進去再進去（見本院九十年一月四日訊問筆錄）」等情。綜上證據及情節，足
    認告訴人戊○○等三人之指訴有據，此部分事證明確，被告乙○○、壬○○、己○○、丙○○等人之犯行均堪以認定。
二、核被告乙○○、壬○○、己○○、丙○○等人所為，均係犯刑法第三百零四條第
    一項之以強暴妨害人行使權利之強制罪，其等有犯意聯絡及行為分擔，為共同正
    犯。又被告乙○○等四人，以一強暴行為同時妨害被害人戊○○、丁○○、甲○○等三人行使權利，為同種想像競合犯，依刑法第五十五條之規定，應從一重論
    處一個強制罪處斷。爰審酌被告乙○○等四人之素行、犯罪之動機、目的、手段
    、所造成之損害及犯後態度等一切情狀，分別量處如主文所示之刑，並諭知易服
    勞役之折算標準。末查被告乙○○等四人均未曾受有期徒刑以上刑之宣告，有其
    等之臺灣高等法院被告全國前案紀錄表各一紙在卷可按，其等均因短於思慮，致
    觸犯本案犯行，犯後悔意殷殷，且已徵得告訴人等人之諒解，並就傷害及毀損部
    分互相撤回告訴（見本院八十九年十二月七日訊問筆錄），足認其等經此刑之教
    訓，自當知所警惕，應無再犯之虞，本院認前開對其等所宣告之刑，均以暫不執
    行為適當，爰各併予宣告緩刑二年，以啟自新。前揭棧板，並非被告乙○○等四
    人所有，爰不予宣告沒收。
三、公訴意旨另指被告辛○○、庚○○○亦共同參與阻擋戊○○等三人進入前開工地
    ，因認被告辛○○、庚○○○亦共同涉犯刑法第三百零四條第一項之以強暴妨害
    人行使權利罪嫌云云。按犯罪事實應依證據認定之，無證據不得推定其犯罪事實
    ，刑事訴訟法第一百五十四條定有明文，又事實之認定，應憑證據，如不能發現
    相當證據，或證據不足以證明，自不能以推測或擬制之方法，以為裁判基礎；認
    定不利於被告之事實，該依積極證據，苟積極證據不足為不利於被告事實之認定
    時，即應為有利於被告之認定，更不必有何有利之證據，最高法院亦著有四十年
    台上字第八六號、三十年上字第八一六號判例足資參照。訊據被告辛○○、庚○○○均堅決否認共同涉有上開犯行，被告辛○○辯稱：我是站在旁邊照相，並提
    出其所拍攝之相片一張附卷為證；被告庚○○○辯稱：我當時在工寮煮稀飯準備
    早餐，他們（按指轅碩公司之員工）將稀飯打翻我責備他們，他們即動手打我等
    語。經查，告訴人戊○○等三人並未明確指認被告辛○○、庚○○○二人有共同
    參與阻擋之行為，且被告辛○○當時在照相，被告庚○○○則在洗菜等情，復據
    證人陳淑貞到庭結證屬實（見本院九十年二月十二日審判筆錄），足認被告辛○○、庚○○○二人所辯應堪採信。此外，又查無其他積極之確證，足資證明其等
    有公訴人所指之此部分犯行，因認不能證明被告辛○○、庚○○○二人犯罪，依
    前揭說明，自應為其二人無罪之諭知。
四、按告訴乃論之罪，告訴人於第一審辯論終結前得撤回其告訴，又告訴經撤回者，
    法院應諭知不受理之判決，刑事訴訟法第二百三十八條第一項、第三百零三條第
    三款分別定有明文，又不受理之判決，得不經言詞辯論為之，同法第三百零七條
    亦有明文。公訴意旨另以被告戊○○、丁○○及甲○○被阻擋後，因而與被告乙○○、壬○○、己○○、丙○○、辛○○及庚○○○等六人發生爭執，進而互毆
    且分別受有普通傷害，被告乙○○等六人並砸毀戊○○所駕駛之前開工程車之車
    窗玻璃，因認被告戊○○等三人此部分涉有刑法第二百七十七條第一項之普通傷
    害罪嫌，被告乙○○等六人此部分則涉有刑法第二百七十七條第一項之普通傷害
    及同法第三百五十四條之毀損罪嫌等語。惟查，刑法第二百七十七條第一項之普
    通傷害罪及同法第三百五十四條之毀損罪，依同法第二百八十七條前段及第三百
    五十七條之規定，均須告訴乃論，此部分業據告訴人即被告等人分別撤回其等之
    告訴，揆諸上開規定，爰不經言詞辯論，就被告戊○○、丁○○、甲○○、辛○○、庚○○○等人諭知不受理之判決，至於被告乙○○、壬○○、己○○、丙○○等人部分，因公訴人指此部分與前開論罪科刑部分具有牽連犯之裁判上一罪關
    係，爰不另為不受理之諭知。
據上論斷，應依刑事訴訟法第二百九十九條第一項前段、第三百零一條第一項、第三
百零三條第三款、第三百零七條，刑法第二十八條、第三百零四條第一項、第五十五
條、第四十二條第二項、第七十四條第一款，罰金罰鍰提高標準條例第一條前段、第
二條，判決如主文。
本案經檢察官蔡正雄到庭執行職務。
中      華      民      國    九十      年      二      月    二十六    日
                                臺灣桃園地方法院刑事第六庭
                                      法  官  曾  家  貽
右正本證明與原本無異。
如不服本判決，應於判決送達後十日內向本院提出上訴狀（應附繕本），上訴於臺灣
高等法院。
                                      書記官  陳      珊
中      華      民      國    九十      年      三      月        六    日
附論罪科刑依據之法條：
刑法第三百零四條第一項：
以強暴、脅迫使人行無義務之事或妨害人行使權利者，處三年以下有期徒刑、拘役或
三百元（現已提高十倍為三千元）以下罰金。


司法院資訊處製作；財團法人民間司法改革基金會備份。
